【裁判字號】    98,訴,466
【裁判日期】    980831
【裁判案由】    毒品危害防制條例
【裁判全文】
臺灣高雄地方法院刑事判決               98年度訴字第466號
公  訴  人  臺灣高雄地方法院檢察署檢察官
被      告  甲○○
                    （現另案於臺灣屏東監獄執行中）
義務辯護人  史雙全律師
上列被告因毒品危害防制條例案件，經檢察官提起公訴（97年度
偵字第17662號），本院判決如下：
    主  文
甲○○無罪。
    理  由
一、公訴意旨略以：被告甲○○明知甲基安非他命為毒品危害防
    制條例第2 條第2 項第2 款所列管之第二級毒品，非經許可
    不得販賣；詎其與共犯丁○○（經臺灣高等法院高雄分院97
    年度上訴字第355 號判決有罪確定）竟共同基於意圖營利販
    賣第二級毒品甲基安非他命之犯意聯絡，先由被告甲○○以
    其所有NOKIA 廠牌搭配門號0000000000號行動電話作為販賣
    第二級毒品之聯絡工具，與有意購買甲基安非他命之買家林
    志賢洽妥毒品交易之數量、價金之後，再由共犯丁○○負責
    於民國91年11月2 日，在高雄市○○路大遠東百貨公司後方
    停車場，將數量不詳之甲基安非他命藏放於香菸盒內，以新
    臺幣（下同）1,000 元之價格將上開毒品販賣予乙○○、丙○○○夫妻2 人。嗣因警方接獲線報稱：高雄市新興區○○○路49號10樓之12室有人在施用毒品，遂於91年11月4 日晚
    間7 時10分許前往上址，在該址電梯口遇到適欲外出之共犯
    丁○○，經共犯丁○○同意後，以鑰匙開門進入屋內，查獲
    被告甲○○持有海洛因，同時扣得上開行動電話1 支，適有
    乙○○於同日晚間9 時10分許以0000000000號之行動電話撥
    打0000000000號行動電話表示欲購買甲基安非他命，為警在
    場接聽，經警於該日晚間9 時25分許佯與乙○○相約在高雄
    市○○路、復興路口附近之上海銀行交易，俟乙○○、丙○○○2 人至該地點拿出1,000 元欲與前去埋伏之警員購買毒
    品時，為警當場逮捕而查獲；因認被告甲○○係有共同犯毒
    品危害防制條例第4 條第2 項之販賣第二級毒品罪嫌。
二、按犯罪事實，應依證據認定之，無證據不得認定犯罪事實；
    又不能證明被告犯罪者，應諭知無罪之判決，刑事訴訟法第
    154 條第2 項、第301 條第1 項分別定有明文。次按認定不
    利於被告之證據須依積極證據，苟積極證據不足為不利於被
    告事實之認定，即應為有利被告之認定，更不必有何有利之
    證據；又犯罪事實之認定，應憑證據，如無相當之證據，或
    證據不足以證明，自不得以推測或擬制之方法，以為裁判之
    基礎（最高法院30年上字第816 號判例、40年臺上字第86號
    判例可資參照）。又檢察官就被告犯罪事實，應負舉證責任
    ，並指出證明之方法，亦為同法第161 條第1 項所明定。因
    此，檢察官對於起訴之犯罪事實，應負提出證據及說服之實
    質舉證責任，倘其所提出之證據，不足為被告有罪之積極證
    明，或其指出證明之方法，無從說服法院以形成被告有罪之
    心證，基於無罪推定之原則，自應為被告無罪判決之諭知，
    亦有最高法院92年臺上字第128 號判例足參。所謂認定犯罪
    事實之證據，係指足以認定被告確有犯罪行為之積極證據而
    言，如未發現相當證據，或證據不足以證明，自不能以推測
    或擬制之方法，以為裁判基礎。且刑事訴訟上證明之資料，
    無論其為直接證據或間接證據，均須達於通常一般人均不致
    於有所懷疑，而得確信其為真實之程度，始得據為有罪之認
    定，若其關於被告是否犯罪之證明未能達此程度，而有合理
    性懷疑之存在，致使無從形成有罪之確信，根據「罪證有疑
    ，利於被告」之證據法則，即不得遽為不利被告之認定，其
    以情況證據（即間接證據）斷罪時，尤須基於該證據在直接
    關係上所可證明之他項情況事實，本乎推理作用足以確證被
    告有罪，方為合法，不得徒憑主觀上之推想，將一般經驗上
    有利被告之其他合理情況逕予排除，此觀諸最高法院76年臺
    上字第4986號、32年度上字第67號判例亦甚明顯。又按刑事
    訴訟法第156 條第2 項規定：被告或共犯之自白，不得作為
    有罪判決之唯一證據，仍應調查其他必要之證據，以察其是
    否與事實相符。立法旨意乃在防範被告或共犯自白之虛擬致
    與真實不符，故對自白在證據上之價值加以限制，明定須藉
    補強證據以擔保其真實性。所謂補強證據，係指除該自白本
    身之外，其他足以證明該自白之犯罪事實確具有相當程度真
    實性之證據而言，雖所補強者，非以事實之全部為必要，但
    亦須因補強證據之質量，與自白之相互利用，足使犯罪事實
    獲得確信者，始足當之。共犯之自白，性質上仍屬被告之自
    白，縱先後所述內容一致，或經轉換為證人而具結陳述，仍
    屬不利己之陳述範疇，究非自白以外之其他必要證據，自不
    足作為證明其所自白犯罪事實之補強證據。且共犯縱先經判
    決確定，並於判決確定後以證人之身分到庭陳述，惟其陳述
    之內容即使與先前所述內容相符，仍不啻其先所為自白內容
    之延續，並非因該共犯業經判決確定，即可認其在後之陳述
    當然具有較強之證明力，而無須藉由補強證據以擔保其陳述
    之真實性（最高法院97年度臺上字第1011號判決參照）。
三、證據能力部分：
（一）按被告以外之人於審判外之言詞或書面陳述，除法律有規
      定者外，依刑事訴訟法第159 條第1 項之規定，雖不得作
      為證據，但依同法第159 條之1 第1 項規定，被告以外之
      人於審判外向法官所為之陳述，得為證據，則證人即買受
      人乙○○、丙○○○本院92年度訴字第205 號丁○○被訴
      違反毒品危害防制條例案件審判中之陳述，自得作為本件
      之證據。
（二）按刑事訴訟法第159 條之1 第2 項規定：「被告以外之人
      於偵查中向檢察官所為之陳述，除顯有不可信之情況者外
      ，得為證據」，然刑事訴訟法，為保障被告之反對詰問權
      ，已採納英美之傳聞法則，而被告以外之人於偵查中向檢
      察官所為之陳述，其本質屬傳聞證據，依傳聞法則，原無
      證據能力，係因立法者以刑事訴訟法規定檢察官代表國家
      偵查犯罪、實施公訴，依法有訊問被告、證人、鑑定人之
      權，且實務運作時，偵查中檢察官向被告以外之人所取得
      之陳述，原則上均能遵守法律規定，不致違法取供，其可
      信性極高，為兼顧理論與實務為由，而例外設定其具備非
      顯不可信之要件時，得為證據（最高法院95年度臺上字第
      3220號判決參照）。查證人即買受人乙○○、丙○○○及
      證人即承辦員警陳志雄於偵查中向檢察官所為之證述，已
      依法於檢察官訊問前具結，可擔保其係據實陳述，此有上
      開證人之結文附卷可考（見臺灣高雄地方法院檢察署92年
      度偵緝字第208 號卷〈下稱偵一卷〉第9 頁；92年度偵續
      字第27 6號卷〈下稱偵二卷〉第53頁），而被告、辯護人
      對於上開證人之證言，亦未曾釋明此等向檢察官所為之陳
      述，有非出於真意或有何違法取供之情形，本院復查無檢
      察官有以不正方法取證，或有任何其他顯有不可信之情事
      ，揆諸上開說明，上開證人於偵查中之證述有證據能力。
（三）又按被告以外之人於審判外之言詞或書面陳述，除法律有
      規定者外，不得作為證據；又被告以外之人於審判中有滯
      留國外或所在不明而無法傳喚或傳喚不到者，其於檢察事
      務官、司法警察官或司法警察調查中所為之陳述，經證明
      具有可信之特別情況，且為證明犯罪事實之存否所必要者
      ，得為證據，刑事訴訟法第159 條第1 項、第159 條之3
      第3 款分別定有明文。查證人即買受人乙○○、丙○○○
      之警詢陳述，係被告以外之人於審判外之言詞陳述，雖原
      則上不具有證據能力；惟其經本院依法傳喚及命警按址拘
      提，均未能傳、拘到庭，有本院98年7 月20日雄院高刑往
      98訴446 字第34589 號函、本院98年7 月20日雄院高刑往
      98訴446 字第34590 號函、高雄市警察局鼓山分局98年8
      月12日南市警鼓分偵字第0980016613號函暨拘票、報告書
      各1 份、高雄市警察局前鎮分局98年8 月19日南市警前分
      偵字第0980018962號函暨拘票、報告書各1 份在卷可證（
      見本院卷第82頁、第83頁、第122 頁至第141 頁），足見
      上開證人確有所在不明而傳喚不到之情形。參以上開證人
      於警詢之陳述，係就其之前親身經歷所為，且在員警告知
      相關訴訟上權利後所述，並無違背其意願為陳述之可能，
      復以，上開證人於該警詢筆錄中，有對其有利及不利之回
      答，復上開證人於警詢最後亦陳述該警詢所述係屬實在並
      於筆錄上簽名捺印，是可推論其陳述時之外在環境及情況
      ，均無妨礙上開證人出於自由意志陳述之因素，而有可信
      之特別狀況，其證述之內容亦為證明犯罪事實存否所必要
      ，爰依上開規定，認證人即買受人乙○○、丙○○○於警
      詢中之證詞有證據能力。
（四）另按被告以外之人於審判外之言詞或書面陳述，除法律有
      規定者外，不得作為證據，刑事訴訟法第159 條第1 項固
      定有明文；惟被告以外之人於審判外之陳述，雖不符刑事
      訴訟法第159 條之1 至第159 條之4 之規定，而經當事人
      於審判程序同意作為證據，法院審酌該言詞陳述作成時之
      情況，認為適當，亦得為證據；或當事人、代理人或辯護
      人於法院調查證據時，知有刑事訴訟法第159 條第1 項不
      得為證據之情形，而未於言詞辯論終結前聲明異議者，視
      為有前項之同意，同法第159 條之5 亦有明文。查卷附之
      門號0000000000號行動電話持有人基本資料及法官助理陳
      報書（見本院卷第23頁），性質上雖屬傳聞證據，且查無
      符合同法第159 條之1 至之4 等前4 條之情形，然檢察官
      、辯護人及被告於言詞辯論終結前則均未聲明異議，是依
      刑事訴訟法第159 條之5 之規定，本院審酌上開證據作成
      之情況，認為適當，均得為證據。
四、公訴人認被告甲○○犯本件毒品危害防制條例第4 條第2 項
    之販賣第二級毒品罪嫌，係以被告甲○○警詢之供詞、證人
    即承辦員警陳志雄及證人丁○○之證述、扣案門號00000000
    00號行動電等證據，為其論罪之依據。惟訊據被告甲○○堅
    決否認有何公訴人所指之販賣第二級毒品犯行，辯稱：其不
    認識乙○○、丙○○○，從未販賣甲基安非他命予乙○○、
    丙○○○，扣案的手機並不是其的等語，經查：
（一）證人丁○○於本院審理時固證稱：門號開頭為0938之行動
      電話為被告甲○○的，當時乙○○撥打該門號找被告甲○○，被告甲○○在忙，其替被告甲○○接電話，乙○○是
      要找被告甲○○買甲基安非他命等語，然查，證人丁○○
      於本院審理其涉犯販賣甲基安他命一案中，卻供稱：上開
      門號手機不是其所有，但是，是否為被告甲○○的，其不
      清楚；乙○○打到被告甲○○手機來，一開始係其接聽，
      之後就轉給被告甲○○等語（見本院96年度訴緝字第212
      號卷第25頁反面、第36頁），已見證人丁○○之供詞有不
      一致之處，再查，證人即買受人乙○○於警詢、偵訊時證
      陳：其係撥打門號0000000000與丁○○聯繫購買甲基安非
      他命2 次，1 次在高雄市○○路之大遠百公司停車場購買
      1,000 元之甲基安非他命，另1 次在復興路那裡等語（見
      偵一卷第7 頁反面、第8 頁警卷第9 頁），其復於法院審
      理時證述：其係撥打開頭為0938之門號向丁○○買甲基安
      非他命，總共買2 次，第1 次在91年11月2 日時在大遠百
      貨附近買的，第2 次在上海銀行沒有交易成功就被警察查
      獲，其之前從未見過被告甲○○，亦不知丁○○與被告甲○○有何關係等語（見偵二卷第36頁），核與證人即買受
      人丙○○○於警詢、偵訊證謂：其係向丁○○購買甲基安
      非他命2 次，丁○○係用開頭為0938之門號賣毒品，於91
      年11月初，其夫乙○○載其至大遠百後面停車場附近後，
      其夫乙○○用電話打聯絡丁○○購買甲基安非他命，大約
      隔10分鐘，丁○○就下來將甲基安非他命交給其夫乙○○
      ，其夫乙○○將1,000 元交給丁○○，另在91年11月4 日
      22時許，其等要買毒品，就被警察逮捕等語（見偵二卷第
      8 頁；警卷第10頁反面、第11頁）及其於法院審理時證陳
      ：91年11月2 日、91年11月4 日都是其夫乙○○撥打開頭
      為0938之門號約丁○○交易1,000 元之甲基安非他命，第
      1 次係在大遠百貨之停車場，91年11月4 日那次，其等與
      丁○○約在高雄市○○路上海銀行附近，還沒交易就被抓
      了，除了丁○○以外，其從未看到丁○○與其他人一起販
      賣或接洽購毒事宜，之前其從未見過被告甲○○，亦未曾
      聽丁○○提過被告甲○○等語（見偵二卷第34頁），參以
      證人丁○○與證人乙○○、丙○○○間係屬相識朋友乙節
      ，為證人丁○○於本院審理時證陳明確（見本院卷第65頁
      ），是證人乙○○、丙○○○要無迴護被告甲○○而誣陷
      證人丁○○之必要，則其等上開證詞，應屬可信；是以，
      足見門號0000000000之行動電話係丁○○用來聯繫販賣甲
      基安非他命之用，尚難認與被告甲○○有何關連，據此，
      證人丁○○之上開證詞顯亦與事實不合，則證人丁○○之
      證詞，是否可信，顯非無疑；況亦無查無其他證據以補強
      證人丁○○之證詞，則觀之上揭規定及說明，自無僅據上
      開證人丁○○之證詞，認定被告甲○○有何本件販賣甲基
      安非他命之犯行。
（二）至觀之甲○○於91年11月5 日之警詢筆錄，被告甲○○於
      警詢時固供稱：查獲的海洛因係用來販賣的，查獲的電子
      磅秤是用來秤海洛因的重量，查獲吸管是用來分裝海洛因
      的，查獲空夾鏈袋是用來分裝海洛因的，查獲行動電話00
      00000000是供買賣毒品之通訊工具，有人來電，約好時間
      、地點及說明要買多少重量，就依其約前往販賣，海洛因
      每半錢6,000 元以量計錢，不記得賣給何人了云云（見警
      卷第6 頁），惟被告甲○○辯稱：在警察局做筆錄時，其
      意識不清，從頭到尾均未回答，都是警察自己寫的等語，
      復經本院調閱本件相關卷宗均查無該次警詢筆錄錄音帶供
      本院調查（見本院卷第23頁），是該筆錄是否可採，已非
      無斟酌之餘地；再者，被告甲○○並非為上開門號000000
      0000號行動電話之申設人一事，有該門號持有人基本資料
      附卷可查（見本院93年度訴字第1232號卷第15頁），且該
      門號之行動電話係丁○○用來聯繫販賣甲基安非他命之用
      ，尚難認與被告甲○○有何關連，已如前述，則被告甲○○於警詢供稱：上開行動電話係其用於販賣海洛因之用云
      云，亦與事實不合；況觀之上開警詢筆錄內容，係被告甲○○供承販賣海洛因之犯行，核與本件所訴被告甲○○販
      賣甲基安非他命之犯行無關；據上，該警詢筆錄內容既有
      上開諸多瑕疵，自無依據上開筆錄認定被告甲○○有本件
      販賣甲基安非他命犯行之餘地。另證人即承辦員警陳志雄
      於偵訊時雖證稱：當時查獲時，被告甲○○的電話就一直
      響，甲○○無法接聽而轉入語音信箱，電話中乙○○講說
      要跟被告甲○○買毒品，並相約在大樓附近交易云云（見
      偵二卷第52頁），其復於本院審理時卻另證陳：當時乙○○打來的電話是語音留言，留言給誰其不知道，其未聽語
      音留言，係同事跟其說有語音留言，偵訊時其會說乙○○
      係向被告甲○○買毒品，係乙○○跟其同事說的，其是未
      聽到乙○○如此表示，但是，乙○○係跟哪位同事講的，
      其也忘記了等語（見本院卷第68頁），足見證人即承辦員
      警陳志雄認乙○○係向被告甲○○買毒品乙節，並非係親
      自見聞而係傳聞而來，則證人即承辦員警陳志雄之上開證
      詞自難作為判斷不利於被告甲○○之依據。
五、綜上所述，公訴人所據之證據尚不足證明被告甲○○有本件
    販賣甲基安非他命之犯行，亦即本院認為依據公訴人所舉之
    證據，仍存有合理之懷疑，尚未到達確信其為真實之程度。
    。此外，復查無其他積極證據，足以證明被告甲○○有本件
    犯行，揆諸上開法律規定及判例意旨，自應為被告甲○○無
    罪之諭知。
據上論斷，應依刑事訴訟法第301 條第1 項，判決如主文。
本案經檢察官靳隆坤到庭執行職務。
中    華    民    國    98    年    8     月    31    日
                  刑事第十三庭  審判長法  官  簡志瑩
                                      法  官  曾子珍
                                      法  官  王參和
以上正本證明與原本無異。
如不服本判決應於收受送達後10日內向本院提出上訴書狀，並應
敘述具體理由；如未敘述上訴理由者，應於上訴期間屆滿後20日
內向本院補提理由書（均須按他造當事人之人數附繕本）「切勿
逕送上級法院」。
中    華    民    國    98    年    9     月    1     日
                                      書記官  陳惠玲


司法院資訊處製作；財團法人民間司法改革基金會備份。
